【裁判字號】    99,上訴,688
【裁判日期】    990623
【裁判案由】    違反毒品危害防制條例
【裁判全文】
臺灣高等法院高雄分院刑事判決         99年度上訴字第688號
上  訴  人  臺灣高雄地方法院檢察署檢察官
被      告  乙○○
上列上訴人因被告違反毒品危害防制條例案件，不服臺灣高雄地
方法院99年度審訴字第351 號中華民國99年3 月9 日第一審判決
（起訴案號：臺灣高雄地方法院檢察署98年度毒偵字第6864號）
，提起上訴，本院判決如下：
    主  文
上訴駁回。
    事  實
一、乙○○於民國91年間因施用毒品案件，經原審法院裁定令入
    勒戒處所施以觀察、勒戒後，認有繼續施用毒品傾向，復裁
    定令入戒治處所施以強制戒治，嗣經停止戒治，所餘期間付
    保護管束，於93年3 月16日保護管束期滿未經撤銷視為執行
    完畢，由臺灣高雄地方法院檢察署檢察官以93年度戒毒偵字
    第895 號為不起訴處分確定。復於95、96年間因施用毒品案
    件，經原審法院各以95年度訴字第1890號、96年度訴字第41
    號判處有期徒刑10月、1 年；又因竊盜案件，經原審法院以
    95年度易字第955 號、95年度易字第1865號、95年度易字第
    2213號分別判處有期徒刑1 年2 月、8 月、1 年6 月，上開
    各罪經減刑、定應執行刑及接續執行，於97年8 月22日縮短
    刑期假釋出監，98年1 月19日保護管束期滿未經撤銷視為執
    行完畢；再因詐欺案件經原審法院以97年度審簡字第7496號
    判處有期徒刑4 月、減為有期徒刑2 月確定，於98年6 月2
    日縮刑期滿執行完畢。詎其猶不知悔改，基於施用第一級毒
    品海洛因之犯意，於98年10月23日上午7 時許，在其位於高
    雄縣林園鄉○○村○○路115 巷1 號住處，以針筒注射之方
    式，施用第一級毒品海洛因1 次。嗣於同日14時25分許，在
    高雄縣林園鄉○○村○○路173 巷31弄16之6 號前，因形跡
    可疑為警盤查，當場扣得第一級毒品海洛因1 包（檢驗前淨
    重0.11公克、檢驗後淨重0.101 公克），經警徵得其同意採
    集其尿液送驗結果呈可待因、嗎啡陽性反應，而悉上情。
二、案經高雄市政府警察局小港分局移請臺灣高雄地方法院檢察
    署檢察官偵查起訴。
    理  由
一、證據能力部分：
    本判決理由所援用之證據資料屬被告以外之人於審判外之陳
    述部分，被告乙○○及檢察官於本院言詞辯論終結前，知有
    刑事訴訟法第159 條第1 項不得為證據之情形，而對其證據
    能力並未提出異議（本院卷第29、42-47 頁），本院審酌上
    開證據之作成，並無違法或不當情形，且與本案起訴犯罪事
    實之相關待證事實相關，適當作為證據，依刑事訴訟法第
    159 條之5 第2 項規定，認均有證據能力。
二、被告乙○○經合法傳喚，無正當理由不到庭（參見本院卷第
    25、33-34 、40-41 頁之被告戶籍及在監押查詢資料、本院
    送達回證及審判日報到單），僅於99年6 月7 日（本院收狀
    日）提出之「上訴撤回狀」表示：請求撤回本件上訴，希望
    能盡快將本案送執行，期能早日重返社會及照顧父親等語（
    本院卷第38頁）；而上開犯罪事實，業據被告於警詢、偵查
    及原審均坦承不諱（警卷第2-4 頁、偵卷第4 頁、原審卷第
    25-26 、33-35 頁），且被告於上開時、地為警查獲採尿送
    驗結果，亦呈嗎啡、可待因之陽性反應之事實，有高雄市政
    府警察局小港分局毒品案嫌疑人尿液代碼與姓名對照表（檢
    體編號：J-384 ）及高雄市立凱旋醫院98年11月10日濫用藥
    物尿液檢驗報告在卷可稽（警卷第11頁、偵卷第27頁）；另
    扣案被告持有之白色粉末1 包，經送鑑驗結果確係第一級毒
    品海洛因（合計檢驗前淨重0.11公克、檢驗後淨重0.101 公
    克），此有高雄市立凱旋醫院98年11月18日濫用藥物成品檢
    驗鑑定書在卷可憑（偵卷第31頁），足徵被告上開自白核與
    事實相符，自可採為認定事實之證據，其施用第一級毒品海
    洛因之犯罪事實，堪以認定。
三、按觀察、勒戒或強制戒治執行完畢釋放後，5 年內再犯第10
    條施用毒品之罪者，檢察官或少年法院（地方法院少年法庭
    ）應依法追訴或裁定交付審理，毒品危害防制條例第23條第
    2 項定有明文。被告前因施用毒品案件，經裁定送觀察、勒
    戒及強制戒治處分執行完畢後，5 年內再犯施用毒品罪，並
    經依法追訴處罰完畢之事實，有臺灣高等法院被告前案紀錄
    表可證（本院卷第14-22 頁），是被告於「初犯」經觀察、
    勒戒後，曾於5 年內再犯，經依法追訴處罰，本案已屬3 犯
    以上，與毒品危害防制條例第20條第3 項「5 年後再犯」之
    情形有別，且因已於「5 年內再犯」，顯見其再犯率甚高，
    原實施之觀察、勒戒，已無法收其實效，而無5 年戒斷期之
    存在，自無再經觀察、勒戒及強制戒治之必要，檢察官逕行
    起訴，即無不合。
四、按海洛因為毒品危害防制條例第2 條第2 項第1 款規定之第
    一級毒品。核被告所為，係犯毒品危害防制條例第10條第1
    項之施用第一級毒品罪。被告因施用第一級毒品而持有，其
    持有之低度行為被施用之高度行為所吸收，不另論罪。被告
    有如事實欄所載之犯罪科刑及執行情形，有上開前案紀錄表
    可按，其於徒刑執行完畢後，5 年內故意再犯本件有期徒刑
    以上之罪，為累犯，應依刑法第47條第1 項之規定加重其刑
    。末按刑法第62條前段所謂「未發覺」，乃指犯罪事實未為
    有偵查犯罪職權之公務員所發覺而言，但此所謂之發覺犯罪
    事實，只須有偵查犯罪職權之公務員，已知該犯罪事實之梗
    概為已足，無須確知該犯罪事實之真實內容為必要。本件被
    告於98年10月23日上午7 時許，在其上開住處施用毒品後，
    於同日14時25分許，於高雄縣林園鄉○○村○○路173 巷31
    弄16之6 號前，經執行便依巡邏員警甲○○行經該處，發現
    被告行跡可疑，在路邊東張西望，且係毒品列管人口，而合
    理懷疑被告有施用或持有毒品之犯行，乃出示證件趨前盤查
    ，並詢問被告有無攜帶毒品或違禁物，而當場扣得供被告施
    用之第一級毒品海洛因1 包（檢驗前後之重量如上），遂將
    被告帶回警局製作筆錄，經詢問其最近1 次於何時施用毒品
    後，被告才供稱其有上開施用毒品犯行等情，業據被告於警
    詢供述明確（警卷第2-3 頁），並經證人即本件查獲被告之
    高雄市政府警察局小港分局警備隊員警甲○○到庭證述綦詳
    （本院卷第43-44 頁），足見被告於供述上開施用（含持有
    之低度行為）毒品犯行之前，因員警於執行巡邏勒務時發現
    其行跡可疑，且又係轄區之毒品列管人口，已合理懷疑其有
    施用及持有毒品犯行，趨前盤查並帶回警局製作筆錄，進一
    步調查其毒品來源及最近施用毒品等情，因而查獲被告上述
    施用（含持有之低度行為）毒品犯行，可知被告於員警合理
    懷疑其為犯罪人後，始供述上情，自與自首之要件不合。
五、原審認被告罪證明確，因而適用毒品危害防制條例第10條第
    1 項、第18條第1 項前段及刑法第11條、第47條第1 項之規
    定，審酌被告前因施用毒品犯行，經施以觀察勒戒、強制戒
    治處分及法院科刑判決執行完畢後，仍無法戒除毒癮，再為
    本件犯行，其毒癮已深，並參酌施用毒品屬戕害自身健康之
    行為，尚未直接危害他人，反社會性程度應屬較低，及坦承
    犯行並配合交出毒品之犯後態度等一切情狀，量處有期徒刑
    （累犯）10月；並敘明扣案之海洛因1 包（檢驗前後之重量
    如上）及殘留毒品外包裝袋（含有微量毒品已無法析離且無
    析離實益，應整體視為第一級毒品海洛因），均應依毒品危
    害防制條例第18條第1 項前段沒收銷燬之（鑑驗耗損之毒品
    業已滅失，無庸再宣告沒收銷燬之）。本院認原判決認事用
    法均無違誤，量刑亦屬允當。檢察官上訴意旨以：原判決未
    傳喚查獲之員警，以查明被告持有毒品部分是否符合自首之
    規定，有應調查而未調查之違法云云，指摘原判決不當，為
    無理由，已如前四述，應予駁回。至被告雖對原判決提起上
    訴，惟於本院言詞辯論終結前，已於99年6 月7 日（本院收
    狀日）具狀撤回上訴，此有「上訴撤回狀」在卷可憑（本院
    卷第37-38頁），自不另論列。
六、被告經合法傳喚，無正當理由不到庭，爰不待其陳述，逕行
    判決。
據上論結，應依刑事訴訟法第371條、第368條，判決如主文。
本案經檢察官孫小玲到庭執行職務。
中    華    民    國    99    年    6     月    23    日
                  刑事第三庭    審判長法  官   莊崑山
                                      法  官   莊松泉
                                      法  官   唐照明
以上正本證明與原本無異。
如不服本判決應於收受本判決後10日內向本院提出上訴書狀，其
未敘述上訴理由者，並得於提起上訴後10日內向本院補提理由書
狀（均須按他造當事人之人數附繕本）「切勿逕送上級法院」。
中    華    民    國    99    年    6     月    23    日
                                      書記官   黃琳群


司法院資訊處製作；財團法人民間司法改革基金會備份。
